臺灣高雄地方法院民事判決　九十一年度訴字第二八七八號
　　原　　　告　乙○○○
　　原　　　告　甲○○
　　訴訟代理人　丙○○
　　被　　　告　中華民國總統府
　　法定代理人　丁○○
右當事人間請求所有權移轉登記事件，本院判決如左：
    主    文
原告之訴駁回。
訴訟費用由原告負擔。
    事  實  及  理  由
一、原告之訴，依其所訴之事實，在法律上顯無理由者，法院得不經言詞辯論，逕以
    判決駁回之，民事訴訟法第二百四十九條第二項定有明文；又占有他人未登記之
    不動產而具備民法第七百六十九條或第七百七十條所定要件者，性質上係由一方
    單獨聲請地政機關為所有權之登記，並無所謂登記義務人之存在，亦無從以原所
    有人為被告，訴由法院逕行判決予以准許，此就所有權取得時效之第一要件須以
    所有之意思，於他人未登記之不動產上而占有，暨依土地法第五十四條規定旨趣
    參互推之，實至明膫，最高法院六十八年台上字第一五八四號判例參照。
二、本件原告起訴主張：緣坐落高雄縣岡山鎮○○段十五之一號、十五號、五號、二
    號等四筆土地原是國有未登錄之土地，民國六十八年底原告即占用並供作為機車
    及腳踏車保管營業之用，嗣因營利關係被高雄縣稅捐處岡山分處依營業稅法之規
    定逼令登記，遲至七十三年中提出申請，迄至七十三年七月一日始核准設立稅籍
    登記，開始課徵營業稅。查上開國有土地，目前仍由原告占有使用中，迄今已經
    超過二十三年又六個月，依民法第七百六十九條及七百七十條之規定，以和平善
    意佔有及改良土地增加稅收之美意，請求判令被告應將上開土地所有權全部移轉
    登記為原告所有等語。並提出四鄰證明書、高雄縣政府稅捐稽徵處岡山分處九十
    一年九月九日岡稅分營字第０九一００三二六六二號函、文善腳機車保管處八十
    九年度營業稅單、土地登記簿謄本為證。
三、經查本件國有坐落高雄縣岡山鎮○○段十五之一號、十五號、五號、二號四筆土
    地〈下稱系爭土地〉，其管理機關分別為空軍總司令部及交通部公路總局；又其
    登記之日期分別為六十七年八月九日及四十七年五月八日，而登記原因為「分割
    轉載」等事實，有原告提出土地登記簿謄本四紙在卷足稽，堪認實在，而原告主
    張於六十八年底始占有系爭土地，則顯然係占有他人已經登記之土地，與民法第
    七百七十條規定「占有他人未登記之不動產」之要件不符；況且縱認其占有系爭
    土地而具備民法第七百六十九條或第七百七十條所定要件，性質上係由一方單獨
    聲請地政機關為所有權之登記，並無所謂登記義務人之存在，亦無從以原所有人
    為被告，訴由法院逕行判決予以准許，是以其訴顯然欠缺保護之必要。依前揭判
    例見解及說明，原告起訴顯無理由，依民事訴訟法第二百四十九條第二項之規定
    ，本院爰不經言詞辯論，逕以判決駁回其訴。
四、結論：原告之訴為無理由，依民事訴訟法第二百四十九條第二項、第七十八條，
    判決如主文。
中　　　華　　　民　　　國　　九十一　　年　　十二　　月　　  二十　  　日
                              臺灣高雄地方法院民事第一庭
~B法　　　官　李勝琛
右為正本係照原本作成。
如對本判決上訴，須於判決送達後廿日內向本院提出上訴狀。
中　　　華　　　民　　　國　　九十一　　年　　 十二　　 月　　 二十三　　 日
~B法院書記官　林宜正
